臺灣板橋地方法院刑事判決　　　　　　　93年度訴字第2302號
公　訴　人　臺灣板橋地方法院檢察署檢察官
被　　　告　甲○○
　　　　　　　　　　　樓
上列被告因違反洗錢防制法案件，經檢察官提起公訴（93年度偵
字第16637 號）以及移送併案（臺灣臺北地方法院檢察署94年度
偵字第2957號）審理，本院判決如下：
    主  文
甲○○幫助以犯意圖為自己不法之所有，以詐術使人將本人之物
交付之罪為常業，處有期徒刑捌月。緩刑貳年。
犯罪所得新臺幣貳仟元沒收，如全部或一部不能沒收時，以其財
產抵償之。
    事  實
一、甲○○能預見轉讓金融機構帳戶之存摺、提款卡供他人使用
    ，將供用於掩飾因犯常業詐欺罪所得財物或財產上利益，遂
    行常業詐欺犯行，而不違反本意，竟基於幫助常業詐欺及洗
    錢之犯意，先於民國93年3 月25日，在臺北縣土城市○○路
    116 號玉山銀行土城分行，開立其本人戶名帳號：00000000
    00000 號之帳戶後，於不詳時間，在臺北縣學府路海山高工
    附近，將上揭帳戶之存摺、提款卡與密碼以新臺幣（下同）
    1,000 元之代價轉讓予真實姓名年籍不詳之成年男子。而上
    開成年男子取得前揭帳戶之存摺、提款卡與密碼後，乃基於
    意圖為自己不法所有的故意，於93年4 月2 日下午4 時20
    分許，撥打戎瑾如所持用之0000000000號行動電話，訛以為
    竹聯幫的男子以其子在該男子處，訛稱以有人出面以300,00
     0元請他幫忙處理事情，要找其子麻煩，致使戎瑾如疑其所
    言為真，因而陷於錯誤，於接到電話同日，在臺北市○○路
    ○ 段護理學院前之提款機，以其帳號00000000000 號第一銀
    行提款卡將帳戶內99,982萬元轉入前揭甲○○帳戶；甲○○
    復承前犯意於93年3 月30日，在臺北縣板橋市○○路○ 段62
    號彰化商業銀行光復分行，開立其本人戶名帳號：00000000
    000000號之帳戶後，旋於不詳時間，在臺北縣學府路海山高
    工附近，將上揭帳戶存摺、提款卡與密碼亦以1,000 元之代
    價轉讓予真實姓名年籍不詳之成年男子，而上開成年男子取
    得前揭帳戶之存摺、提款卡與密碼後，亦基於同前犯意，於
    同年4 月12日上午11時20分許，撥打陳美蓮所持用之000000
    0000號行動電話，詐稱陳美蓮之子在上開姓名年籍不詳之成
    年男子處，並表示陳美蓮之子已被毆傷，陳美蓮疑為真實，
    而陷於錯誤，於接到電話同日，在臺北縣板橋市○○路○段3
    號第一銀行自動櫃員機前，持帳號00000000000000號帳戶【
    起訴書誤載為：00000000000000號】之提款卡，將9 萬元轉
    入前揭甲○○帳戶內，而上揭真實姓名年籍不詳之成年男子
    並恃以為生。嗣甲○○於93年4 月19日在上述彰化銀行光復
    分行址，辦理存摺印鑑掛失時，為該行行員發覺報警循線查
    獲，而悉上情。
二、案經臺北縣政府警察局海山分局報由臺灣板橋地方法院檢察
    署檢察官偵查起訴暨臺北市政府警察局松山分局移由臺灣臺
    北地方法院檢察署檢察官移送併案審理。而被告於本院審判
    程序時，就被訴事實為有罪陳述，經本院告以簡式審判程序
    之旨，並聽取當事人之意見後，經本院合議庭即行裁定進行
    簡式審判程序。
    理  由
一、被告甲○○於本院審理時對於上揭事實，已經坦白承認，核
    與被害人即證人陳美蓮、戎瑾如以及證人彭文雄的指、證述
    均相符合，此外，並有：(一)、第一銀行自動櫃員機交易明細
    表。(二)、被告甲○○之彰化商業銀行光復分行、玉山銀行土
    城分行帳戶開戶資料、交易明細資料。(三)、彰化商業銀行光
    復分行函覆資料等在卷足為佐證，是被告於本院審理時所為
    之自白，核與事實相符，應堪採信。又目前金融機構對於個
    人開設存款帳戶，除須提供身分資料以供查核外，並無設有
    其他限制規定或條件即可辦理金融帳戶存摺使用，是如無正
    當理由，實無借用他人帳戶之理。而金融帳戶存摺亦事關個
    人財產權益之保障，其專有性甚高，除非本人或與本人具有
    親密或信賴關係者，如有特殊情況偶須交付他人使用，亦必
    深入瞭解其用途及合理性，始會安心無疑的提供，且該等專
    有物品如落入不法人士手中，極易被利用為與財產犯罪有關
    之犯罪工具，此為吾人依一般生活認知所易於體察的常識。
    再現今犯罪集團或不法份子為掩飾其不法獲利行徑，且避免
    執法人員之追究處罰，經常誘使一般民眾提供金融機構帳戶
    存摺等資料，渠等再反覆以此帳戶供作對外詐騙或其他各種
    財產犯罪之不法用途，並藉此掩飾就各該重大犯罪所得財物
    ，業經電視新聞及報章雜誌等大眾傳播媒體多所報導，促使
    民眾注意防範，則一般人本於生活經驗及認識，在客觀上當
    可預見完全不相識或不甚熟識之人要求提供金融機構存款帳
    戶之存摺、提款卡及其密碼等供其使用之行徑，往往與利用
    該帳戶進行詐騙或其他財產犯罪有密切關連，是被告對於販
    賣帳戶而由詐騙集團作為不法收取他人款項及掩飾或隱匿重
    大犯罪所得財物之用途，自應有所認識。據上，本案事證明
    確，被告犯行，足以認定。
三、查被告甲○○基於幫助他人犯罪及幫助犯罪集團掩飾、隱匿
    常業詐欺所得之不確定故意，出售存摺供真實姓名不詳之成
    年男子不法使用，但並無積極證據顯示被告尚有參與常業詐
    欺及洗錢犯行之構成要件之施行。故核被告所為，係犯刑法
    第30條第1 項、第340 條之幫助常業詐欺罪及刑法第30條第
    1 項、洗錢防制法第2 條第1 款、第3 條第1 項第5 款、第
    9 條第1 項幫助洗錢罪。至公訴人於本院陳稱起訴法條應為
    洗錢防制法第9 條第2 項之幫助掩飾他人洗錢之行為一節，
    經查：就卷內證據加以檢視觀察，並無積極肯定之證據材料
    足以說明，被告有何以掩飾他人為洗錢之行為存在，反之，
    足以證明者，僅係基於出售帳戶予為洗錢之人之助力而已，
    因認為係觸犯洗錢防制法第9 條第1 項之罪刑而已，惟整體
    社會事實是為相同，應變更為原來起訴書所載之適用法條，
    併此說明。又被告係以一行為同時觸犯上開2 罪，為想像競
    合犯，應依刑法第55條之規定，從重以幫助常業詐欺罪處斷
    。再被告係基於幫助之意思，參與常業詐欺以外之行為，為
    幫助犯，依刑法第30條第2 項之規定減輕其刑。再被告於本
    院審理時已有自白犯罪情形，依洗錢防制法第9 條第5 項規
    定，併減輕其刑。爰審酌被告因貪圖一己之私利而提供銀行
    帳戶供詐騙集團成員使用，助長詐騙集團財產犯罪風氣，致
    民眾受騙而匯出款項，實為當今社會層出不窮之詐財發生之
    根源，造成社會互信受損，且亦因被告提供個人帳戶，致使
    執法人員難以追查該詐騙集團之真實身分，遂使詐欺犯得以
    掩飾詐欺所得之財物，是被告所為實屬不該，並考量被告犯
    罪後態度與所得之財物僅2,000 元等一切情狀，量處如主文
    所示之刑。又查被告前未曾受有期徒刑以上刑之宣告，有本
    院94年4 月28日列印之臺灣高等法院被告前案紀錄表可憑，
    其經此偵查審判科刑經過，自當知所警惕信無虞再犯，本院
    綜核諸情認上開刑之宣告，已足策勵自新，因認對其所受宣
    告之刑，以暫不執行為適當，併諭知被告緩刑2 年，以啟自
    新。又本件被告犯行雖係以幫助常業詐欺罪論處罪刑，然整
    體論罪中亦包含洗錢防制法的犯行，本於義務沒收之本旨法
    院無裁量之可言，則被告犯罪所得之財物2,000 元，仍應依
    洗錢防制法第12條第1 項規定，為沒收，如全部或一部不能
    沒收時，以其財產抵償之宣告。
三、移送併案（臺灣臺北地方法院檢察署94年偵字第2957號）審
    理部分，與原起訴部分有裁判上一罪關係，基於審判不可分
    之原則，本院併審理之，附此敘明。
據上論斷，應依刑事訴訟法第273 條之1 第1 項、第300 條、第
299 條第1 項前段，洗錢防制法第9 條第1 、5 項、第12條第1
項，刑法第11條前段、第30條、第340 條、第55條、第74條第1
款，判決如主文。
本案由檢察官朱立豪提起公訴，經檢察官魏正杰到庭執行職務。
中　　華　　民　　國　　94　　年　　5 　　月　　12　　日
                  刑事第四庭審判長法  官  李麗玲
                                  法  官  鄧雅心
                                  法  官  黎錦福
上列正本證明與原本無異。
如不服本判決，應於判決送達後10日內向本院提出上訴狀 (應附
繕本)， 上訴於臺灣高等法院。
                                  書記官  蔡麗春
中　　華　　民　　國　　94　　年　　5 　　月　　12　　日
附錄本案論罪科刑法條：
洗錢防制法第9條
犯第二條第一款之罪者，處五年以下有期徒刑，得併科新臺幣三
百萬元以下罰金。
犯第二條第二款之罪者，處七年以下有期徒刑，得併科新臺幣五
百萬元以下罰金。
以犯前二項之罪為常業者，處三年以上十年以下有期徒刑，得併
科新臺幣一百萬元以上一千萬元以下罰金。
法人之代表人、法人或自然人之代理人、受雇人或其他從業人員
，因執行業務犯前三項之罪者，除處罰行為人外，對該法人或自
然人並科以各該項所定之罰金。但法人之代表人或自然人對於犯
罪之發生，已盡力監督或為防止行為者，不在此限。
犯前四項之罪，於犯罪後六個月內自首者，免除其刑；逾六個月
者，減輕或免除其刑；在偵查或審判中自白者，減輕其刑。
洗錢防制法第12條
犯第九條之罪者，其因犯罪所得財物或財產上利益，除應發還被
害人或第三人者外，不問屬於犯人與否，沒收之。如全部或一部
不能沒收時，追徵其價額或以其財產抵償之。
為保全前項財物或財產上利益追徵或財產之抵償，必要時，得酌
量扣押其財產。
對於外國政府、機構或國際組織依第十四條所簽訂之條約或協定
，請求我國協助之案件，如所涉之犯罪行為符合第三條所列之罪
，雖非我國偵查或審判中者，亦得準用前二項之規定。
中華民國刑法第340條
以犯第三百三十九條之罪為常業者，處一年以上七年以下有期徒
刑，得併科五萬元以下罰金。
